【裁判字號】    89,上更(二),337
【裁判日期】    890607
【裁判案由】    毒品危害防制條例
【裁判全文】
臺灣高等法院刑事判決                        八十九年度上更(二)字第三三七號
    上  訴  人
    即  被  告  丙○○
    指定辯護人  本院甲○
右上訴人因違反麻醉藥品管理條例案件，不服臺灣桃園地方法院八十五年度訴字第五
十五號，中華民國八十五年九月二十五日第一審判決（起訴案號：臺灣桃園地方法院
檢察署八十四年度偵字第八三四八、九五四三、一一八七七、一二００一號），提起
上訴，判決後經最高法院第二次發回更審，本院判決如左：
    主  文
原判決關於丙○○非法販賣化學合成麻醉藥品暨定執行刑部分撤銷。
丙○○共同連續非法販賣化學合成麻醉藥品，處有期徒刑伍年。
扣案之分裝工具壹組、塑膠袋貳包、封袋機壹台、監視器（螢幕）台、監視器鏡頭
貳個均沒收。
    事  實
一、丙○○與廖德榮（已判刑確定）二人係父子，明知安非他命已列入化學合成麻醉
    藥品予以管理，不得非法販賣、持有並禁止於醫療上使用，竟共同基於意圖營利
    非法販賣化學合成麻醉藥品安非他命（以下簡稱安非他命）之概括犯意聯絡，自
    民國（下同）八十三年間起至八十四年四月中旬某日止，在桃園縣龍潭鄉○○路
    四八九巷十二弄九號住處，將安非他命以分裝工具分裝於塑膠袋內，再用封袋機
    封袋口，以（０三）000－0000號電話聯絡，並裝設監視器監控過濾可疑
    之人，以每包安非他命新台幣（下同）伍仟元之價格，連續五次出售安非他命予
    乙○○，賺取不法利益。嗣於八十四年五月二十五日下午三時五十分許，在新竹
    縣關西鎮查獲乙○○供出安非他命來源而循線於同年九月二十日下午二時許，在
    前揭丙○○住處查獲丙○○、廖德榮等人，並扣得共同被告廖德榮所有供犯罪所
    用之安非他命分裝工具乙組、塑膠袋二包、封袋機乙台、監視器（螢幕）三台、
    監視器鏡頭二個。及屬廖德榮個人所有與本案犯行無關之安非他命二小包（毛重
    四公克）及現款三十三萬三千九百五十元。
二、案經新竹縣警察局新埔分局報請台灣新竹地方法院檢察署檢察官呈請台灣高等法
    院檢察署核移並由桃園縣警察局平鎮及中壢分局報請台灣桃園地方法院檢察署檢
    察官偵查起訴。
    理  由
一、訊據上訴人即被告丙○○矢口否認有何販賣安非他命犯行，辯稱：伊兒子廖德榮
販賣安非他命，所為與伊無關，乙○○因不滿伊指責竊其小狗而懷恨在心，設詞
    誣指云云。
二、惟查，被告與其子廖德榮共同販賣安非他命五次，每次壹包五千元等情，已據證
    人乙○○迭次供明在卷，其證稱：「我吸食之安非他命是向丙○○、廖德榮父子
    買的，廖瑞興與廖德榮二人均參與販賣，．．．每次要買都打（０三）000－
    0000號電話跟他聯絡，有貨就直接到他家裏在客廳或房間內交易；．．．買
    二次，每次買一包價值伍仟元，最後一次約在八十四年四月中旬。」、「還有廖
    氏父子每次被查獲時，都是由其兒子一手扛起來，他父親本人都沒有被查獲．．
    ．。」（見第五０三三號偵查卷第十頁正反面），「向廖瑞興、廖德榮二人，在
    今年（八十四）開始向他們二人買的。」、「在桃園龍潭向他們買過五、六次，
    沒有恩怨」（見同上卷二十九頁正面），及「向丙○○買的，是老的，也有向廖
    德榮拿過，自八十三年間起，時間記不太清楚，以電話0000000（誤載為
    000－0000號）與其聯絡，．．．約一個月或一個多月買一次，大約三、
    五千元，我都是拿錢給丙○○，是丙○○拿安非他命給我，廖德榮只拿一次安非
    他命給我，．．．丙○○拿安非他命給我，大都是用塑膠袋給我，有時用衛生紙
    包交給我，與丙○○、廖德榮沒有恩怨」（見第八三四八號偵查卷六十九至七十
    一頁），而證人乙○○於原審訊問時結證供稱確有為上開供述（見原審卷一五０
    頁正面），並供述被告住處擺設之特徵，復強調與被告並無任何恩怨，所為供詞
    ，極為明確，自堪採信。證人乙○○雖指證其購買之時間為八十三年或八十四年
    有所差異及購買之次數不一，此應係其吸食時間較長，購買來源不一，致生混淆
    所致，其既稱八十三年間起，時間記不太清楚，當以其明確之供述八十四年間起
    為準確。又參酌乙○○於本院調查時亦指供向被告父子拿過五次安非他命之情節
    以觀，乙○○向被告購買之次數應以五次為準。此外，又有被查獲扣案之分裝工
    具乙組、塑膠袋二包、封袋機乙台、監視器（螢幕）三台、監視器鏡頭三個可證
    ，倘被告非與其子廖德榮共同販賣安非他命，豈有於自宅裝設監視器，以過濾可
    疑人物之理？是被告所辯無非卸責之詞，並無足採。雖證人乙○○於本院訊問時
    翻異前供，改稱：伊拿過五次安非他命，未給錢，因被告指責其偷他的小狗，心
    生不滿，才誣指其販賣安非他命云云，然此與在本院前審供稱被告指責其偷其果
    樹，才誣指其販賣安非他命云云，前後不一，已令人生疑，本院再隔離訊問，二
    人就如何指責偷狗？被告供稱祇對乙○○講，未對他人講，乙○○則供稱對他人
    講，沒有告訴伊，二人所述剛好相反，足見所指摘偷小狗乙事，純屬虛妄。尤以
    安非他命為貴重物品，乙○○與被告非至親好友，豈有長期供應之理？故其任意
    翻供，無非是事後迴護被告之詞，不足採信。被告販賣安非他命之犯行，事證明
    確，堪以認定，應依法論科。
三、查安非他命係甲基苯乙胺化學合成麻醉藥品，吸用後會降低食慾，血壓體溫會升
    高，影響記憶能力及自主神經系統，判斷力、意志力均受限制，並有輕微成癮性
    ，嚴重危害身心健康，而慣用者由於易致精神錯亂，更具暴力攻擊及反社會行為
    、自殺等傾向，後果堪虞，尤以戒解不易，其毒害不在煙毒之下，是以行政院衛
    生署於七十九年十月九日以衛署藥字第九０四一四二號公告將之列為麻醉藥品管
    理條例第二條第四款之「化學合成麻醉藥品」管理，並於七十九年十月十一日生
    效，依同條例第十三條之規定不得非法販賣、持有。詎被告違反上開規定，意圖
    營利，連續非法販賣，核其所為，係犯同條例第十三條之一第二項第一款之非法
    販賣化學合成麻醉藥品罪。被告犯罪後毒品危害防制條例於八十七年五月二十日
    公布，雖安非他命列入該條例第二級毒品管制，但比較新舊法，以舊法較有利於
    被告，故適用舊法。又麻醉藥品管理條例，於八十八年六月四日公布生效修正為
    管制藥品管理條例，比較新舊法，仍適用舊法。被告與其子廖德榮彼此間互有犯
    意聯絡及行為分擔，係共同正犯。其先後五次販賣行為，時間緊接，犯罪方法與
    構成要件相同，顯係基於概括之犯意而為之，屬連續犯以一罪論。
四、原審予以論科，固非無見，惟查：(一)毒品危害防制條例業於八十七年五月二十二
    日生效施行，又麻醉藥品管理條例，亦於八十八年六月四月公布修正為管制藥品
    條例，原審判決未及比較適用。(二)原判決對公訴人所指販賣予侯長煥、詹明珠、
    程安民、鄭建坤部分，均無證據證明（詳如後述），未予剔除，顯有未當。(三)原
    判決主文誤共同連續非法販賣為「連續共同非法販賣」，亦有欠妥。(四)對扣案之
    現款三十三萬三千九百五十元及安非他命二包（毛重四公克），無證據證明被告
    所有或持有或犯罪所得，一併宣告沒收，亦有未合。被告上訴意旨，仍執陳詞，
    否認犯罪，請求撤銷改判，固無理由，然原判決既有可議，關於上訴人即被告丙
    ○○非法販賣化學合成麻醉藥品暨定執行刑部分，即應予撤銷改判。爰審酌被告
    品行、犯罪動機、目的、所生危害及犯罪後之態度等一切情狀，量處如主文第二
    項所示之刑，以示懲儆。扣案分裝工具壹組、塑膠袋貳包、封袋機壹台、監視器
    （螢幕）台、監視器鏡頭貳個，均係被告與共同被告廖德榮供非法販賣安非他
    命所用之物，且屬廖德榮所有，已據其於警訊中供明在卷，並經證人程安民、黃
    麗娟供證屬實，爰依法宣告沒收。至扣案之安非他命貳小包（毛重四公克），非
    被告所有或於其持有中被查獲，且被告販賣予乙○○之行為，早在查獲前之八十
    四年四月中旬已完成，亦無證據證明該二包安非他命係與廖德榮共同持有而擬售
    予他人者，另查扣之現款三十三萬三千九百五十元，係已判刑確定之同案被告廖
    德榮所有，已如前述，亦無任何證據證明其含有被告販賣安非他命予乙○○之得
    款，自非被告犯罪所得，爰不宣告沒收，併此說明。
五、公訴意旨另以：被告丙○○自八十三年間起，在前揭住處，連續非法販賣安非他
    命予侯長煥、詹明珠、程安民、鄭建坤等人，認另涉有非法販賣化學合成麻醉藥
    品之犯行。訊據被告堅詞否認有此部分犯行，辯稱：伊不認識侯長煥、鄭建坤等
    人，確實沒有販賣，是有人故意陷害等語。公訴人認被告另涉此部分犯行，除引
    據侯長煥之供述外，均未提出任何證據以實其說。
  (一)按犯罪事實應依證據認定之，無證據不得推定其犯罪事實，又不能證明被告犯罪
    或其行為不罰者，應諭知無罪之判決，刑事訴訟法第一百五十四條、第三百零一
    條第一項分別定有明文。
  (二)經查，證人侯長煥於警訊中供稱：其吸用之安非他命係向廖德榮買的，並非向被
    告丙○○購買（見第九五四三號偵查卷第七頁正、反面），及於偵查中之亦供稱
    ：「均是向廖德榮購買的」（同上偵查卷第二十五頁反面），嗣於本院前審囑託
    台灣澎湖地方法院訊問時亦證稱：「未曾向廖瑞興買過。」（見本院更(一)審卷第
    四十四頁）；另證人鄭建坤於警訊、偵查及原審審理中均供稱向廖德榮買的或是
    向廖德榮要的，亦從未提及向被告丙○○購買安非他命（見第一二００一號偵查
    卷第三頁、第十八頁反面、原審卷第三十二頁及第一七三頁），於本院前審囑託
    台灣新竹地方法院訊問時亦供稱：「是向廖德榮要的，沒有向丙○○買過安非他
    命」（見本院更(一)審卷第四十八頁反面、第四十九頁）。證人侯長煥、鄭建坤之
    供詞，俱未有被告販賣之指證，公訴人之認定，容有誤會。
  (三)至於公訴人所指被告另販賣安非他命予詹明珠、程安民等二人，惟於警訊及偵查
    中（見第一一八七七號卷第二十至二十一頁、第二十六至二十八頁、第三十六至
    三十八頁）及原審審理中均未提及向被告丙○○購買安非他命之事，而公訴人僅
    泛指於八十三年間而無確實之時間及地點與販賣之數量或價格，亦無任何之憑據
    ，以供採酌。
  綜上，被告此部分犯行，查無證據足資證明被告有販賣安非他命予侯長煥、詹明珠
  、程安民、鄭建坤等人之犯行，本應為無罪之諭知，惟公訴人認此部分與前揭論罪
  科刑部分具有連續犯裁判上一罪之關係，依審判不可分之原則，故不另為無罪之諭
  知，併此說明。
據上論斷，應依刑事訴訟法第三百六十九條第一項前段、第三百六十四條、第二百九
十九條第一項前段，麻醉藥品管理條例第十三條之一第二項第一款，刑法第十一條前
段、第二條第一項但書、第二十八條、第五十六條、第三十八條第一項第二款，判決
如主文。
本案經檢察官柯麗鈴到庭執行職務。
中    華    民    國    八十九    年       六       月        七        日
臺灣高等法院刑事第五庭
                                審判長法  官  曾  德  水
                                      法  官  林  立  華
                                      法  官  楊  貴  雄
右正本證明與原本無異。
如不服本判決應於收受送達後十日內向本院提出上訴書狀，其未敘述上訴之理由者並
得於提起上訴後十日內向本院補提理由書（均須按他造當事人之人數附繕本）。
                                      書記官  王  敬  端
中    華    民    國    八十九    年       六       月        八        日
附錄：本案論罪科刑法條全文
麻醉藥品管理條例第十三條之一第二項：
違反前條之規定，其屬於第二條第一款之麻醉藥品者，依左列規定處罰：
一、非法輸入、製造、運輸、販賣者，處五年以上有期徒刑，得併科五萬元以下罰金
    。


司法院資訊處製作；財團法人民間司法改革基金會備份。
